臺北高等行政法院判決
　　　　　　　　　　　　　　　　　　 93年度簡字第01420號
原　　　告　甲○○
訴訟代理人　林賢郎（會計師）
被　　　告　財政部臺北市國稅局
代　表　人　張盛和（局長）
上列當事人間因綜合所得稅事件，原告不服財政部中華民國93年
10月15日台財訴字第09300263470號訴願決定，提起行政訴訟。
本院判決如下：
　　主  文
原告之訴駁回。
訴訟費用由原告負擔。
　　事  實
一、事實概要：原告為甲○○建築事務所之負責人，81年度綜合
    所得稅結算申報，經財政部台灣省北區國稅局（下稱北區國
    稅局）依據查得資料，核定原告短漏報執行業務所得計新台
    幣（下同）423,934元，通報被告合併核定原告當年度綜合
    所得總額為2,875,092元，淨額為2,310,961元，補徵稅額
    127,180元。原告不服，主張因原核定查帳時未提示明確之
    印領清冊供核，致部分員工之薪資費用遭剔除，申請復查結
    果，未獲變更，原告提起訴願，經財政部以92年5月1日台財
    訴第0000000000號訴願決定，將原處分（復查決定）撤銷，
    囑由被告另為處分，嗣經被告函請北區國稅局代為重行復查
    ，重核後仍未准變更，原告不服，提起訴願，亦經決定駁回
    ，遂提起本件行政訴訟。
二、兩造聲明：
　　(一)原告聲明：訴願決定及原處分均撤銷。
　　(二)被告聲明：駁回原告之訴。
三、兩造之爭點：原告81年度綜合所得稅結算申報，有無以不正
                當方法虛列薪資費用及伙食費？
    (一)原告主張之理由：
      1.其事務所於支付薪資費用時已編製各月份之印領清冊，
        並依規定辦理扣繳，而取得支領人出具之任職證明及支
        領金額之證明書，均足堪證明並非虛列，原處分函證之
        薪資受領人可能因距行為時已7、8年，不復記憶抑或畏
        於肯定回函時將衍生潛在責任，而草率於詢證函中為否
        定之回覆，或請他人代理於詢證函上簽名，致部分受領
        人所出具之任職證明書與原查函證回函上所載受領人之
        筆跡並不相同，原告未與查證前開受領薪資人有無申報
        前項所得，逕依檢舉及支領薪資者事後單方陳述，認定
        原告有虛列薪資情事，顯有違誤。
      2.查原告經營建築師事務所，舉凡與承包案件相關之設計
        、規劃、建材選取、模型製作與監工，皆為其業務範疇
        。因此事務所雖聘有若干專業人員，但如接案量較多或
        基於專業分工與管理效率考量，非事務所原有內部人員
        所能承擔時，採以外包方式進行。故原告承辦之委任案
        件，並非限於一區一地且可能於同時間承接一案以上，
        亦足證其工作需外包之必要性。另執行前述工作項目均
        需具相當之工作經驗與品質，原告始願支付薪資，因此
        ，薪資支領人之學歷與其執行事務所委任工作成效之良
        窳並無絕對關聯性，且受聘人之學歷亦非稅法上雇主列
        報薪資支出之要件。故被告以學歷作為任職工作適切性
        之主張礙難採據。
      3.又按，稅捐稽徵法第21條第1項規定：「依法應由納稅
        義務人申報繳納之稅捐，已在規定期間內申報，且無故
        意以詐欺或其他不正當方法逃漏稅捐者，其核課期間為
        5年。」本案限繳日期為88年9月25日，已逾核課期間，
        且被告核定補徵之理由均以事務所不能證明魏一正等人
        確有任職於事務所之事實，並非指稱事務所無支付薪資
        之事實，按指稱違章，應由處分機關負舉證責任，且所
        擬之證據為積極之證據，若以詢證函為唯一認定證據，
        顯有不妥，被告新陳理由顯不符詐欺或不正當方法，因
        此核定補徵不符前述稅捐稽徵法所訂核課期間之規定，
        應予撤銷。
　　(二)被告主張之理由：
      1.本件原告經檢舉81年度有涉嫌逃漏稅捐情事，案經北區
        國稅局三重稽徵所函請該事務所提示相關帳證查核，並
        向各薪資所得者函證結果，查有魏一正、游雅鈴、鄭志
        光、林瑋、鄭孟亮、黃慧芬、謝佳、賴淑菁、程麗美、
        葉史青及謝汶良等11人並未任職於該事務所，乃予剔除
        薪資費用計2,403,209元、伙食費190,800元，共計剔除
        2,594,009元，執行業務所得經調整後變更為2,561,461
        元，較原核定所得額2,137,527元高出423,934元，乃另
        案通報被告合併核定原告當年度綜合所得總額為2,875,
        092元，淨額為2,310,961元，補徵稅額127,180元，於
        法並無不合。
      2.經查薪資支出之原始憑證，為載明受僱員工、職稱、擔
        任職務之收據或簽收之名冊。職工薪資如係交金融機構
        分別存入各該職工帳戶者，應以金融機構蓋章證明存入
        之清單予以認定，首揭執行業務所得查核辦法第18條第
        7款規定甚明。原告雖提示支領人蓋章之薪資印領清冊
        供核，惟清冊上並未載明受僱員工之職稱及所擔任之職
        務，是否符合上開薪資支出原始憑證之規定，已有疑義
        ，又原告於訴願階段提示程麗美、葉史青、李銘松、李
        世聰、何貴珍、陳健偉、廖澤民及王少停等8人出具之
        證明書供核，惟其中除程麗美及葉史青2人外，其餘6人
        均非本案系爭員工，況渠等證明書均為統一格式，程麗
        美及葉史青所出具之證明書與北區國稅局三重稽徵所前
        函證之詢證回函上支領人所載之筆跡並不相同，被告要
        難採據，所訴係請他人代理於詢證函上簽名，惟原告並
        未舉證以實其說；原告雖主張系爭員工均皆於該事務所
        上班，惟未提供支付員工薪資之資金流程及員工上班之
        打卡記錄供核，以證其說，自不足採。
      3.另查所謂虛報薪資者，乃雇主與員工原無僱傭關係，而
        雇主利用租稅規劃之方式，而使之成有僱傭關係之存在
        ，據此，虛報薪資係採實質認定，而非以系爭員工有無
        於當年度綜合所得稅申報該所得，作為形式認定標準；
        按行政程序法第43條規定：「行政機關為處分或其他行
        政行為，應斟酌全部陳述與調查事實及證據之結果，依
        論理及經驗法則判斷事實之真偽，並將其決定及理由告
        知當事人。」北區國稅局於接獲檢舉人檢舉後，依前揭
        規定，發動行使調查權，核屬職掌範圍，自不因事後檢
        舉人撤銷檢舉，而使調查權之行使停止或歸於無效，是
        原告之主張，顯不足採。又原告以不正當方法規避稅賦
        ，且多年重覆為之，足見已有逃漏稅習性，依前揭規定
        ，本件核課期間應為7年，併予陳明。
　　理  由
一、按「稅捐之核課期間，依左列規定：…3、未於規定期間內
    申報，或故意以詐欺或其他不正當方法逃漏稅捐者；其核課
    期間為7年。在前項核課期間內，經另發現應徵之稅捐者，
    仍應依法補徵或並予處罰，…」「前條第1項核課期間之起
    算，依左列規定：1、依法應由納稅義務人申報繳納之稅捐
    ，已在規定期間內申報者，自申報日起算。」稅捐稽徵法第
    21條第1項第3款、第2項及第22條第1項第1款分別定有明文
    。次按，所得稅法第14條第1項第2類第3款規定：「個人之
    綜合所得總額，以其全年左列各類所得合併計算之：…第二
    類執行業務所得：…執行業務費用之列支，準用本法有關營
    利事業所得稅之規定；其辦法由財政部定之。」又「本辦法
    依所得稅法第14條第1項第2類第3款規定訂定之。」「薪資
    支出：1、薪資包括：薪金、俸給、工資、津貼、歲費、獎
    金、退休金、退職金、養老金、按期定額給付之交通費及膳
    宿費，各種補助費及其他給與。以經預先決定或約定，並不
    論業務盈虧必須支付者，始得列支。…7、薪資支出之原始
    憑證，為載明受僱員工、職稱、擔任職務之收據或簽收之名
    冊。職工薪資如係交金融機構分別存入各該職工帳戶者，應
    以金融機構蓋章證明存入之清單予以認定。」亦為財政部訂
    定執行業務所得查核辦法第1條、第18條第1款、第7款所明
    定。
二、本件原告為甲○○建築事務所之負責人，該事務所經人檢舉
    79年至83年度有涉嫌逃漏稅捐情事，經北區國稅局依據查得
    資料，以訴外人魏一正等11人於81年度並未任職於該事務所
    ，予以剔除薪資費用計2,403,209元、伙食費190,800元，調
    整後執行業務所得更正為2,561,461元，因該金額較原核定
    所得額2,137,527元高出423,934元，乃通報被告補徵綜合所
    得稅額127,180元。原告不服，申請復查結果，未獲變更，
    提起訴願，經財政部訴願決定將原處分（復查決定）撤銷，
    囑由被告另為處分，嗣經被告重行查核結果，以原告補提之
    相關事證，仍無法認定其有僱用魏一正等11人之事實，且原
    告以不正當方法規避稅賦，依稅捐稽徵法第21條第1項第3款
    規定，本件核課期間應為7年，而維持原核定之事實，有被
    告核定原告申報81年度綜合所得稅之核定通知書、稅額繳款
    書、財政部92年5月1日台財訴第0000000000號訴願決定書及
    被告93年2月25日財政國稅法字第0930202805號復查決定書
    附原處分卷可稽，並為兩造所不爭，堪信為真實。原告不服
    ，起訴主張詳如事實欄所載，故本件之爭執，厥在於原告申
    報81年度綜合所得稅，有無以不正當方法虛列薪資及伙食費
    情事？
三、經查：
　　(一)原告81年度綜合所得稅結算申報案，經人檢舉其經營之前
      開建築師事務所有虛報薪資情事，經北區國稅局所屬三重
      稽徵所函請原告提示相關帳證查核，因原告未提示薪資費
      用及伙食費印清冊供核，該稽徵所乃依原告申報提示之扣
      繳憑單資料，分別函向各薪資所得者查證結果，計有魏一
      正、游雅鈴、鄭志光、林瑋、鄭孟亮、黃慧芬、謝佳君、
      賴淑菁、程麗美、葉史青及謝汶良等11人並未任職於該事
      務所等情，有原告81年度綜合所得稅結算申報書及被告前
      開函詢回函附原處分卷可證，堪信為真實，故原核定依前
      開函證資料否准認列前開11人之薪資費用2,403,209元及
      伙食費190,800元，合計剔除2,594,009元，揆諸首揭規定
      ，洵無不合。
　　(二)次按，薪資支出之原始憑證，為載明受僱員工、職稱、擔
      任職務之收據或簽收之名冊。職工薪資如係交金融機構分
      別存入各該職工帳戶者，應以金融機構蓋章證明存入之清
      單予以認定，首揭執行業務所得查核辦法第18條第7款規
      定甚明。原告申請復查時，雖提示支領人蓋章之薪資印領
      清冊供核，惟清冊上並未載明受僱員工之職稱及所擔任職
      務，是否符合上開薪資支出原始憑證之規定，已有疑義？
      且原告於訴願階段提出程麗美、葉史青、李銘松、李世聰
      、何貴珍、陳健偉、廖澤民及王少停等8人出具之證明書
      為私文書，其中除程麗美及葉史青2人外，其餘6人均非本
      案系爭員工，況渠等證明書均為統一格式，程麗美及葉史
      青所出具之證明書與北區國稅局三重稽徵所前函查之詢證
      回函上支領人所載之筆跡並不相同，前開證明書之形式及
      實質真正，均有待原告證明，惟原告並未提供支付前開員
      工薪資之資金流程及員工上班之打卡記錄供核，亦未另舉
      其他可資信為真實之證據以為證明，空言指稱前開員工均
      在於其事務所上班，被告前開函詢回證上回函者之簽名係
      他人代簽且所述不實云云，尚不足採。又本件事證已明，
      原告請求傳訊前開魏一正等人到院作證，即無必要，附予
      敘明。
    (三)又查，原告為前開建築師事務所之負責人，對該事務所有
      無僱用前開魏一正等11人，尚不得諉為不知，原告竟於申
      報81年度綜合所得稅，虛列前開11人之薪資費用及伙食費
      ，顯以不正當方法逃漏稅捐，依首揭稅捐稽徵法第21條第
      1項第3款規定，其核課期間為7年，被告發單補徵前開綜
      合所得稅，限繳日期為88年9月25日，距原告依行為時所
      得稅法第71條第1項規定，應於82年2月20日起至同年3月
      31日申報81年度綜合所得稅，亦未逾7年之核課期間，原
      告訴稱依被告所陳理由，顯不符以詐欺或不正當方法逃漏
      稅捐云云，亦無足取。末按，稅捐之稽徵為稅捐稽徵機關
      之職權，檢舉人之檢舉僅係促使稅捐稽徵機關發動職權進
      行調查，自不因檢舉人事後撤銷檢舉，而使調查權之行使
      停止或歸於無效，原告指稱本件純因檢舉人誤會而提出檢
      舉，業經檢舉人撤銷並說明檢舉內容不實，原處分即應予
      撤銷，並請求傳喚其到庭說明，核非有據，亦無必要。
四、綜上所述，原補稅處分並無違誤，復查、訴願決定遞予維持
    ，俱無不合，原告仍執前詞，訴請撤銷，為無理由，應予駁
    回。又本件為簡易事件，爰不經言詞辯論，逕為判決，併予
    敘明。
據上論結，本件原告之訴為無理由，爰依行政訴訟法第98條第3
項前段，判決如主文。
中　　華　　民　　國　　94　　年　 　5　　月　 31  　 日
                           第四庭  法  官　蕭惠芳
上為正本係照原本作成。
本件以訴訟事件所涉及之法律見解具有原則性者為限，始得於本
判決送達後20日內向本院提出上訴狀並表明上訴理由，如已於本
判決宣示後送達前提起上訴者，應於判決送達後20日內補具上訴
理由（均按他造人數附繕本），且經最高行政法院許可後方得上
訴。
中　　華　　民　　國　　94　　年　 　5　　月　 31  　 日
 　　　　　　　　　　　　     　　 書記官　李淑貞
